【裁判字號】    98,上訴,438
【裁判日期】    980512
【裁判案由】    偽證
【裁判全文】
臺灣高等法院高雄分院刑事判決         98年度上訴字第438號
上  訴  人
即  被  告  甲○○
選任辯護人  郭清寶律師
上列上訴人因偽證案件，不服臺灣屏東地方法院97年度訴字第17
65號中華民國98年2 月19日第一審判決（起訴案號：臺灣屏東地
方法院檢察署97年度偵字第7713號），提起上訴，本院判決如下
：
    主  文
上訴駁回。
甲○○緩刑年。
    事  實
一、甲○○係前盈誠營造有限公司（下簡稱盈誠公司）負責人，
    明知其基於同鄉情誼，於民國91年間同意將盈誠公司之名義
    及證件出借予陳弈璋投標工程，而其本身並未參與陳弈璋所
    投標之工程，亦未有出資或與陳弈璋合夥之情事，詎甲○○
    竟基於偽證之犯意，於97年9 月6 日台灣屏東地方法院97年
    度訴字第704 號陳弈璋涉嫌業務侵占等案件審理時，以證人
    身分出庭作證，並供前具結後，對於該案案情具有重要關係
    之事項，虛偽證稱：「（問：你與被告在91年間，你公司的
    投標工程，是如何投標？）都是被告陳弈璋投標，他寫單價
    會拿給我看，我都叫他負責」、「（問：91年5 月時，你與
    被告是什麼關係？）這時候我叫被告陳弈璋用盈誠公司名義
    去標，標到有賺錢，我再分給他」、「（問：被告陳弈璋的
    標單都有拿給你看？）是的，標哪個工程也會跟我講」、「
    （問：報告所標的工程跟你公司防水工程，有無相關？）因
    為沒有相關，所以我有邀被告陳弈璋入股合作」、「（問：
    投標的押標金、履約保證金，是何人出的？）是我出的，發
    票有多少我就出多少，整個工程我只負責出錢」、「（問：
    在本案工程，你與被告陳弈璋是什麼關係？）合作夥伴關係
    」云云之不實事項，足使司法裁判權有陷於錯誤之虞，致生
    妨害於司法審理之正確性。
二、案經台灣屏東地方法院函送臺灣屏東地方法院檢察署檢察官
    偵查起訴。
    理  由
一、訊據上訴人即被告甲○○直承偽證犯罪不諱，其認罪之範圍
    如起訴書及原審判決事實所載，於檢察官偵訊及原審法院審
    理時亦迭據被告坦承不諱（見偵查卷第31頁、原審卷第38-4
    0 頁），並有被告96年6 月21日於調查局屏東縣調查站接受
    詢問時之詢問筆錄1 份（見偵查卷第2- 5頁），同日檢察官
    偵訊時之訊問筆錄1 份（見偵查卷第7 - 8 頁）、台灣屏東
    地方法院97年9 月3 日95年度訴字第704 號案件審判筆錄1
    份（見偵查卷第10-20 頁）、證人結文1 紙（見偵查卷第21
    頁）及台灣屏東地方法院97年度訴字第704 號刑事判決1 份
    （見偵查卷第22- 28頁）附卷可稽。按被告之自白，非出於
    強暴、脅迫、利誘、詐欺、疲勞訊問、違法羈押或其他不當
    方法，且與事實相符者，得為證據，刑事訴訟法第156 條第
    1 項定有明文。亦即被告之自白係出於自由意思，且與事實
    相符者，即有證據能力，被告迭次自白，均係出於自由意志
    ，自得採為本件判決之基礎。由上揭各證據資料研析，足認
    被告之自白核與事實相符，被告所證內容足以左右職司審判
    職務之法院之判決，雖辯曰無犯意，但被告具結後，故為不
    實之陳述，核與結文所謂「當據實陳述，決無匿、飾、增、
    減」之旨相悖，所辯核屬卸責之詞，本件事證明確，被告犯
    行堪以認定。
二、核被告甲○○所為，係犯刑法第168 條之偽證罪。
三、原審依刑法第168 條，審酌被告基於同鄉情誼，為求脫免陳
    弈璋罪刑，而於法院審判時，故為虛偽陳述，足以影響法院
    審判之正確性，徒增訴訟程序之勞費，虛耗司法資源，且所
    為足以影響司法公正，無從寬貸，惟念及其素行尚可，並未
    有因犯罪遭法院論罪科刑且執行之情形，有臺灣高等法院被
    告前案紀錄表附卷可稽，且犯罪後於偵、審中均坦承犯行，
    犯後態度尚可等一切情狀，量處法定最低度之有期徒刑2 月
    ，以資懲儆。認事用法尚無不合，量刑亦稱妥適，被告上訴
    意旨並不否認犯罪，空言指摘原判決量刑過重不當，並無可
    取，為無理由，應予駁回。
四、雖被告前因與上開陳弈璋犯行相關之違反政府採購法案件，
    經臺灣屏東地方法院檢察署檢察官以97年度偵字第1851號為
    緩起訴處分確定，緩起訴期間為1 年，期間自97年6 月10日
    至98 年6月9 日，有上開被告前案紀錄表及台灣屏東地方法
    院97年度訴字第704 號刑事判決存卷可證，被告既享此寬典
    ，竟仍不知警惕，復於緩起訴期間內，就陳弈璋犯行部分，
    於台灣屏東地方法院97年度訴字第704 號案件審理中以證人
    身份為虛偽陳述，堪認其心存僥倖，漠視法律規範及輕忽刑
    罰效果，然參諸執法貴恕之立法精神並杜絕短期自由刑之弊
    ，及被告未曾因故意犯罪受有期徒刑以上刑之宣告，有卷內
    前科表可查，經此偵審程序教訓，應知警惕諒無再犯之虞，
    本院認所宣告之刑，以暫不執行為適當，併諭知緩刑3 年，
    以勵自新。
據上論斷，應依刑事訴訟法第368 條、刑法第74條第1 項第1 款
，判決如主文。
本案經檢察官陳宗吟到庭執行職務。
中    華    民    國    98    年    5     月    12    日
                  刑事第二庭  審判長法  官  林正雄
                                    法  官  黃壽燕
                                    法  官  陳啟造
以上正本證明與原本無異。
如不服本判決應於收受本判決後10日內向本院提出上訴書狀，其
未敘述上訴理由者，並得於提起上訴後10日內向本院補提理由書
狀（均須按他造當事人之人數附繕本）「切勿逕送上級法院」。
中    華    民    國    98    年    5     月    12    日
                                    書記官  彭筱瑗
附錄論罪科刑法條：
刑法第168 條
於執行審判職務之公署審判時或於檢察官偵查時，證人、鑑定人
、通譯於案情有重要關係之事項，供前或供後具結，而為虛偽陳
述者，處7 年以下有期徒刑。


司法院資訊處製作；財團法人民間司法改革基金會備份。
